# 期货保证金算是其他货币资金、其他应收款还是交易性金融资产

提问人：dreamerealist 时间：2011-08-03 02:04:06
研究了半天都找不到结果，好像会计准则没有太明细的指导。
一般企业会放在其他货币资金，但是实际上如果期货出现浮动盈亏的话，保证金就可能取不出来了，我觉得放在其他应收款更合适。
但是从本质上看，期货保证金其实和买股票就差不多嘛（只不过期货交易先投入一部分钱，而股票交易投入买股票的所有的钱），期货的浮动盈亏就是股票的公允价值变动，期货保证金本质上就是一交易性金融资产。
可是说归说，会计处理总要有依据，我就是找不到依据。 请教陈版主和其他专业人士，你们说该怎么处理。
另外，如果说新会计准则对套期会计处理方法的条件要求太苛刻，那不是相当没有现实意义？

回答人：chenyiwei
期货保证金可以列报为其他货币资金，但应注意区分未被锁定（可以自由取出）的部分和因尚未平仓而被锁定的部分。 期货保证金的可收回性受到期货投资的公允价值变动的影响，因此其可回收性实际上已经在交易性金融资产（期货投资）的公允价值变动中体现出来了，并不是在报表中没有反映。但还是应当严格区分保证金（以摊余成本计量）和期货投资（以公允价值计量）。 目前在实务中套期会计实际运用的案例非常少，我个人到目前为止只遇到过一次。

提问人：dreamerealist 时间：2011-10-13 14:00:29
《指南》里说明了不能有效套期保值的期货合同应计入交易性金融资产，再次求助大家再讨论一下，是否应作为交易性金融资产？？
如果作为交易性金融资产，怎么做分录？

回答人：chenyiwei
期货属于衍生工具范畴，所以属于以公允价值计量且其变动计入当期损益的金融资产或金融负债。

提问人：leigu 时间：2012-07-10 23:57:34
回复 chenyiwei 的帖子
请教陈版，关于受限部分的交易保证金，如果公司交易频繁，且在非常短的时间内流转了，那现金流量表是否需要剔除，附注中是否需要详细披露。

回答人：chenyiwei
如果符合现金流量表中净额列报现金流量的条件的，则可以按净额列报，但这部分受限制的保证金总是不能作为现金及现金等价物的。

提问人：cfj137 时间：2012-10-30 22:21:09
回复 chenyiwei 的帖子
因尚未平仓而被锁定的部分期货保证金的可收回性受到期货投资的公允价值变动的影响。是不是说被锁定部分的价值变动应该计入投资收益？我们一个被审计公司 11 年账面记录的期货交易保证金 300 万，而期货公司的回函是 260 ，其原因是未交割期货合约公允价值变动了。对于这个差异金额，我应该如何处理呢？
借 ：交易性金融资产 -40 贷：公允价值变动损益 -40 还是 借：投资收益 -40 贷：其他货币资金 40

回答人：chenyiwei
个人倾向于前者。同时应披露受限制保证金的相关信息。

提问人：zhangxuejun 时间：2014-01-26 10:38:38
陈老师，既然期货属于衍生工具范畴，以公允价值计量且其变动计入当期损益的金融资产或金融负债，那为什么不能把初始投资成本计入交易性金融资产核算呢？我看很多公司都是计入“其他应收款-保证金”，然后公允价值变动计入“交易性金融资产-公允价值变动”。这样感觉很奇怪啊，交易性金融资产有公允价值变动但是没有初始投资成本。@chenyiwei

回答人：chenyiwei
保证金本身不是衍生工具，构成衍生工具的是期货合约本身。期货合约的初始净投资为零，所以初始计量金额（交易性金融资产——成本）为零。

提问人：wngle 时间：2014-01-27 00:15:16
是否可以将锁定的保证金作为交易性金融资产-成本，浮动盈亏通过公允价值变动、公允价值变动损益体现；未被锁定的保证金作为其他货币资金-存出投资款？？

回答人：chenyiwei
不可以。锁定的保证金不是衍生工具，不能以公允价值计量，该保证金的金额也不代表交易性金融资产的成本。衍生工具的基本特征之一是不要求或者仅要求很小的初始净投资，远期合约或期货的初始成本通常为零。

提问人：zhangxuejun 时间：2014-01-27 15:01:42
陈老师，那请问一下，假如交易性金融资产-公允价值变动 是负数怎么办，是不是放入交易性金融负债？还是说放入其他流动负债？@chenyiwei

回答人：chenyiwei
交易性金融工具的期末公允价值为负数时，应列报为交易性金融负债。

提问人：vincent8549 时间：2014-03-05 10:24:41
急！！！ {:mad:} 求助陈老师 @chenyiwei 正在看企业期货交易流程(不像是套保)。 该公司有生产现货，并进行过期转现交易。 请教相关分录处理 1.存入保证金账务处理 2.买入期货合约及手续费账务处理 2.月末有持仓期货价格有变动的账务处理 3.当月有进行期转现，请教贴水、期转现手续费的账务处理 4.次月期货合约平仓账务处理 目前会计处理时 期货保证金未锁定部分放于其他应收款，个人觉得是应放在其他货币资金。

回答人：chenyiwei
对不适用套期模式的期货交易在本版面上有不少讨论，请搜索。期货保证金的未锁定部分应属于其他货币资金。

提问人：hrtsex 时间：2015-11-19 11:44:43
陈版，按照你的这个逻辑，如果保证金计入其他货币资金，那么如果尚未平仓而被锁定的部分亏损了，那是不是交易性金融资产为负数？

回答人：chenyiwei
期货的浮动亏损是计入交易性金融负债的，这与保证金的核算科目无关。

提问人：lixaiqou 时间：2016-06-06 16:34:11
按照陈老师的说法，交易性金融资产成本为零，那买入或卖出期货时，是否可以理解为不用进行账务处理，只是其他货币资金的保证金一部分被冻结，期末公允价值变动再记入交易性金融资产或交易性金融负债，如果这样处理的话，http://bbs.esnai.com/thread-4981551-1-1.html这个地方的处理方式将保证金记入衍生工具是否有误？

回答人：chenyiwei
将期货保证金记入衍生金融资产是错误的。衍生金融资产的期末计量金额只应当是截至期末的累计浮动盈亏。你的理解基本合理。

提问人：若水 0513 时间：2018-03-07 11:33:03
根据上面内容，进行了一下总结，是否如下。 （ 1 ）企业存入期货保证金 期货保证金可以列报为其他货币资金-期货保证金，但应注意区分未被锁定（可以自由取出）的部分和因尚未平仓而被锁定的部分。 因尚未平仓而被锁定的部分，这部分受限制的保证金总是不能作为现金及现金等价物。 未被锁定（可以自由取出）的部分，这部分可作为现金等价物。 借：其他货币资金-期货保证金 贷：
银行存款 （ 2 ）因尚未平仓而被锁定的部分期货保证金的可收回性受到期货投资的公允价值变动的影响。被锁定部分的价值变动应该计入公允价值变动损益。 借 ：交易性金融资产 贷：公允价值变动损益 根据期货对账单入账公允价值变动损益的金额=总盈亏（平仓盈亏+盯市盈亏汇总）
手续费处理 借:投资收益 贷：其他货币资金-期货保证金 （ 3 ）平仓后的账务处理 借：其他货币资金-期货保证金 贷：交易性金融资产借：公允价值变动损益 贷：投资收益 备注：期货保证金的可收回性受到期货投资的公允价值变动的影响，因此其可回收性实际上已经在交易性金融资产（期货投资）的公允价值变动中体现出来了，并不是在报表中没有反映。但还是应当严格区分保证金（以摊余成本计量）和期货投资（以公允价值计量）。 锁定的保证金不是衍生工具，不能以公允价值计量，该保证金的金额也不代表交易性金融资产的成本。衍生工具的基本特征之一是不要求或者仅要求很小的初始净投资，远期合约或期货的初始成本通常为零。 请您看一下，思路是否完整？

回答人：chenyiwei
保证金和期货（衍生工具）公允价值变动是两回事，开仓时冻结相应保证金，借：其他应收款，贷：其他货币资金；但开仓时的衍生工具公允价值为零故不作处理，后续平仓时将冻结的保证金转回，做相反分录。

提问人：帝国少校 时间：2018-04-14 21:29:25
我们审计项目组审计一个企业时，遇到一个问题，在资产负债表日，企业的期货可交易资金余额不足，欠 200 万，期货公司的单子提醒企业下个交易日及时补充，否刚将强制平仓。这种业务，这个负的 200 万该怎么列示，我们项目组有了争议，一种说法是应该做为企业为期货交易所的负债，一种说法是应做为交易性金融资产。请问陈版，这种情况该怎么列示。

回答人：chenyiwei
保证金和可用资金不足应作为负债列示。对持仓的期货头寸继续按公允价值计量，且保证金不足的事实对其公允价值计量无影响。